【裁判字號】    92,親,1
【裁判日期】    920212
【裁判案由】    
【裁判全文】
臺灣基隆地方法院民事判決                              九十二年度親字第一號
    原      告  甲○○
    被      告  乙○○
    法定代理人  丙○○
右當事人間請求確認子女事件，本院判決如左：
    主      文
原告之訴駁回。
訴訟費用由原告負擔。
    事      實
甲、原告方面：
一、聲明：求為判決確認原告與被告間親生父子關係存在。
二、陳述：原告與訴外人丙○○二人於民國八十三年間發生關係，而丙○○於八十四
    年五月十五日產下一子即被告乙○○，嗣丙○○之前夫林宏祥對原告提起通姦告
    訴，於臺灣基隆地方法院檢察署九十年度偵字第二三一八號妨害家庭案件偵查中
    ，將原告與被告之血液送法務部調查局作ＤＮＡ親子鑑定後，原告始發現被告為
    其所生之子女，但被告乙○○出生時丙○○與林宏祥仍有婚姻關係，故戶籍上登
    記為林宏祥之婚生子女，為使被告乙○○之生父登記內容正確，及顧全被告之利
    益，故起訴請求確認兩造間親生父子關係存在。
三、證據：提出臺灣基隆地方法院檢察署檢察官九十年度偵字第二三一八號聲請簡易
    判決處刑書影本一件及被告戶籍謄本一件。
乙、被告方面：
一、聲明：同意原告之請求。
二、陳述：對於原告主張之事實不予爭執。
丙、本院依職權調閱本院九十一年度基簡字第六二號原告被訴妨害家庭及八十九年度
    簡上字第三五號丙○○被訴妨害婚姻及家庭刑事簡易案件卷宗。
    理      由
一、按確認法律關係成立或不成立之訴，非原告有即受確認判決之法律上之利益者，
    不得提起之。此觀民事訴訟法第二百四十七條第一項前段規定自明。而所謂即受
    確認判決之法律上之利益，係指因法律關係之存否不明確，致原告在私法上之地
    位有受侵害之危險，而此項危險，得以對於被告之確認判決除去之者而言。（參
    閱最高法院四十二年度台上字第一○三一號判例）。又按妻之受胎係在婚姻關係
    存續中者，依民法第一千零六十三條第一項規定，應推定其所生之子女為婚生子
    女，受此推定之子女，惟在夫妻一方能證明妻非自夫受胎者，或夫能證明受胎期
    間內未與妻同居者，得依同條第二項之規定，於知悉子女出生之日起，一年內以
    訴否認之，如夫妻均已逾該項所定之法定期間而未提起否認之訴，或雖提起而未
    受有勝訴之確定判決以前，該子女在法律上不能不認為夫之婚生子女，無論何人
    ，皆不得為反對之主張（最高法院二十三年度上字第三四七三號、七十五年度台
    上字第二○七一號判例參照）。故受婚生推定之子女，除依夫或妻否認之訴外，
    不能依其他方法否認其地位，縱係該子女事實上之生父，於受推定婚生子女未經
    否認之訴判決確定前，亦不得推翻推定婚生子女之效力。
二、原告主張被告乙○○係其生母丙○○與訴外人林宏祥於八十四年五月十五日婚姻
    關係存續期間所生，嗣林宏祥對原告提起通姦告訴，於臺灣基隆地方法院檢察署
    偵查時，將原告與被告之血液送法務部調查局作ＤＮＡ親子鑑定後，原告始發現
    被告為其所生之子女，但戶籍上登記被告為林宏祥之婚生子女等事實，業據原告
    提出臺灣基隆地方法院檢察署檢察官九十年度偵字第二三一八號聲請簡易判決處
    刑書影本一件及被告戶籍謄本一件為證，並為被告之法定代理人丙○○所不爭執
    ，且經臺灣基隆地方法院檢察署囑託法務部調查局鑑定結果，訴外人林宏祥不可
    能為被告乙○○之生父，原告極可能（機率百分之９９．９９以上）為被告乙○
    ○之生父，復經本院依職權調取本院九十一年度基簡字第六二號原告被訴妨害家
    庭及八十九年度簡上字第三五號丙○○被訴妨害婚姻及家庭刑事簡易案件卷宗核
    閱無誤，固堪認原告之主張為真實。然被告之生母丙○○於八十一年九月十日與
    訴外人林宏祥結婚，於八十五年五月三十一日始離婚，而被告係於八十四年五月
    十五日出生，有戶籍謄本在卷可稽，依民法第一千零六十三條第一項規定，推定
    為訴外人林宏祥之婚生子，依上開說明，此項法律上之推定，僅訴外人林宏祥及
    被告之母丙○○得提起否認子女之訴。而訴外人林宏祥以被告非其所生子女為由
    ，於八十八年二月一日對被告之母丙○○提出通姦告訴，經臺灣基隆地方法院檢
    察署檢察官送請法務部調查局鑑定結果，認為訴外人林宏祥不可能為被告之生父
    ，故以丙○○涉犯刑法第二百三十九條前段之通姦罪嫌，於八十八年十一月三十
    日聲請簡易判決處刑，並經本院以八十八年度基簡字第一○二八號、八十九年度
    簡上字第三五號判處丙○○有期徒刑二月，如易科罰金以三百元折算一日，於八
    十九年六月二十八日確定等情，有本院八十九年度簡上字第三五號丙○○被訴妨
    害婚姻及家庭刑事簡易案件卷宗可稽，故訴外人林宏祥與被告之母丙○○最遲於
    八十八年十一月三十日臺灣基隆地方法院檢察署檢察官對丙○○聲請簡易判決處
    刑時，即已知悉被告非被告之母丙○○自林宏祥受胎所生，二人迄今均未提起否
    認子女之訴，已逾法定得提起否認之訴之期間，則被告在法律上係訴外人林宏祥
    之婚生子女，無論何人皆不得為相反之主張，依上開說明，原告與被告間自無父
    子關係在。
三、本件被告乙○○係受婚生推定之婚生子，且其婚生子之地位，已因訴外人林宏祥
    及被告乙○○之母丙○○均逾法定得提起否認之訴之期間而確定，不容任何人再
    加以否認，即無從由原告以被告與其有親生父子血緣關係之確認判決除去之。從
    而原告提起本件確認之訴，確認兩造間父子關係存在，欠缺即受確認判決之法律
    上之利益，不應准許。
據上論結，原告之訴為無理由，依民事訴訟法第七十八條，判決如主文。
中      華      民      國    九十二      年    二      月      十二    日
~B臺灣基隆地方法院民事庭
~B    法      官  陳湘琳
右為正本係照原本作成。
對於本判決如有不服，須於判決送達後二十日內，向本院提出上訴書狀，上訴於臺灣
高等法院，並按他造當事人之人數附具繕本。
中      華      民      國    九十二      年    二      月      十四    日
~B    法院書記官  陳錦進


司法院資訊處製作；財團法人民間司法改革基金會備份。
